臺灣高等法院刑事判決　　　　　　　　　　　　　九十一年度上訴字第二五五六號
　　上　訴　人　臺灣板橋地方法院檢察署檢察官
　　被　　　告　甲○○
右上訴人因違反公司法案件，不服臺灣板橋地方法院九十一年度訴字第九一二號，中
華民國九十一年七月九日第一審判決（起訴案號：臺灣板橋地方法院檢察署九十年度
偵字第四二一三號）提起上訴，本院判決如左：
    主  文
上訴駁回。
    理  由
壹、公訴意旨：
一、公訴事實：
    甲○○係設於臺北縣中和市○○街四一Ｏ巷十八弄六號「茂勁精密科技有限公司
    」（下稱茂勁公司）負責人，該公司應收之股款新臺幣（下同）一百萬元，而以
    申請文件表明收足，該公司設立時之活期帳戶有鉅額資金循環提供該公司籌備時
    作為頭寸以充驗資之用，乃經前臺灣省建設廳於民國八十八年六月十七日八八建
    三字第一八八七八八號函核准設立登記。
二、起訴法條：
    公司法第九條第三項。
三、起訴證據：
    (一)證人陳秋芬、吳肇惠等人之證言。
    (二)茂勁公司登記事項卡、負責人身分證、查核報告書等影本各一份。
貳、本院的判斷：
一、按犯罪事實應依證據認定之，無證據不得推定其犯罪事實；又不能證明被告犯罪
    者，應諭知被告無罪之判決，刑事訴訟法第一百五十四條、第三百零一條第一項
    前段分別定有明文；又認定不利於被告之事實，須依積極證據，苟積極證據不足
    為不利於被告事實之認定時，即應為有利於被告之認定，更不必有何有利之證據
    。而此所謂之證據，須確能為被告有罪之證明，而無瑕疵可指者，始足當之；其
    為訴訟上之證明，則須至任何之一般人均認其為真正，而無所懷疑之程度，此經
    最高法院三十年上字第八一六號、六十九年度台上字第四九一三號、七十六年度
    台上字第四九八六號著有判例。
二、被告辯稱：我僅為掛名，所有有關公司之籌備、股本等問題，均係陳啟源負責處
    理。
三、茲公訴人認被告涉有前揭犯行，無非係以茂勁公司登記上之股東陳秋芬、吳肇惠
    於偵查中之證詞及茂勁公司登記事項卡、負責人身分證、查核報告書（均為影本
    ）等資為論據，惟查：
    (一)茂勁公司於八十八年六月十七日申請設立登記時，其登記上之董事為被告甲○
      ○，其餘股東則為：陳秋芬、胡安俊、許平田及吳肇惠等人，其等登記上之出
      資額均係二十萬元等情，有該公司登記事項卡影本附卷可按（見偵查卷第六頁
      ）；又吳肇惠雖於茂勁公司甫成立時，加入該公司為股東，但其出資額未超過
      十萬元，其出資款係交付予莊勝創、陳啟源；另陳秋芬並不知其係茂勁公司之
      股東，亦未出資等情，已據證人吳肇惠及陳秋芬於分別檢察官偵查中證述在卷
      （見偵查卷第三十四頁背頁、第三十五頁背頁）；又茂勁公司實際上係莊勝創
      與陳啟源所合開，公司設立登記係委託股東之一之胡安俊處理，辦理設立登記
      所需之公司資本額係胡安俊自行籌集，而非向股東收取，因當時公司尚未辦理
      設立登記前已有客戶在洽談買賣事宜，所以於股款未收足前，急於先行辦理設
      立登記一節，證人陳啟源於原審調查中亦結證綦詳；且林淑琴於八十八年六月
      九日有提供一百萬元資金予茂勁公司籌備處辦理公司設立登記，利息二天一千
      元等情，並據證人林淑琴證述無訛（均見原審卷第四十三、四十四、四十六、
      四十七、四十八頁）。足見茂勁公司於八十八年六月十七日經臺灣省政府建設
      廳核准設立登記時，其董事（即負責人）確登記為被告甲○○，而該公司於辦
      理設立登記時，就股東所應收之股款，股東並未實際繳納，而以申請文件表明
      收足之事實固堪認定。
    (二)惟茂勁公司籌備係陳啟源與莊勝創共同籌備，茂勁公司之設立登記，係陳啟源
      委託胡安俊處理，所有股東及會計師均是陳啟源所找，出資之一百二十萬元係
      陳啟源與莊勝創統籌收集，因陳啟源與莊勝創尚在他處工作，不方便當董事，
      乃由被告登記為負責人，被告未參與籌備，亦未參與公司業務處理等情，業據
      證人即被告之夫莊勝創及證人陳啟源於偵、審供證一致（見偵查卷第五十一頁
      背面、第五十二、五十七頁，原審卷第二十二、四十六、四十七頁）。證人吳
      肇惠於偵查中亦證以何人辦理公司設立登記要問莊勝創及陳啟源二人，公司實
      際由其二人經營（見偵查卷第三十五頁），益見被告所辯其僅係掛名負責人一
      節堪可信實。
    (三)公訴人雖舉證人吳肇惠、陳秋芬資認被告確涉犯嫌，然證人吳肇惠僅知實際負
      責人為陳啟源與莊創勝，已如前述；至證人陳秋芬則證稱不認識被告（見偵查
      卷第三十六頁），是該二證人之證言，均不能做為不利被告之證據。
    (四)被告既未實際參與處理茂勁公司設立登記事宜，復無資料足證其夫即證人莊勝
      創曾告知辦理之情形，是洵難僅憑其係登記負責人而遽予推測其必知悉股東所
      應之股款，股東並未實際繳納，而以申請文件表明收足之事。
    (四)至被告雖承認掌管公司支票等情，惟被告亦補稱支票是公司成立後才有，因為
      其上要用被告名義發票（見本院九十一年九月二十三日審理筆錄第四頁），所
      辯尚非不合情理。被告既係於公司成立後，始掌管支票，即不能謂其於最初辦
      理設立登記時即知悉未實際收足股款而以文件表示收足之情事。
四、綜上所述，公訴人所舉證據即不能證明被告犯罪，此外又查無其他積極證據足證
    被告犯罪，原審以不能證明被告犯罪，依刑事訴訟法第三百零一條第一項諭知無
    罪之判決，核無不合。檢察官上訴仍認被告犯罪成立而指摘原判決不當，為無理
    由，應予駁回。
五、法律的適用：
    刑事訴訟法第三百六十八條。
本案經檢察官劉永清到庭執行職務。
中      華      民      國    九十一    年      九      月     三十     日
                              臺灣高等法院刑事第二十庭
                                  審判長法  官  葉  麗  霞
                        法  官  李  錦  樑
                                        法  官  范  清  銘
右正本證明與原本無異。
檢察官如不服本判決應於收受送達後十日內向本院提出上訴書狀，其未述上訴之理由
者並得於提起上訴後十日內向本院補提理由書（均須按他造當事人之人數附繕本）。
                                        書記官  黃  麗  玲
中      華      民      國    九十一    年      九      月     三十     日
